【裁判字號】    90,勞簡上,1
【裁判日期】    900820
【裁判案由】    給付工資
【裁判全文】
臺灣宜蘭地方法院民事判決  九十年度勞簡上字第一號
    上  訴  人  丁○○
    被上訴人    甲○○
                丙○○
                己○○
                戊○○
右當事人間請求給付工資事件，上訴人對於中華民國八十九年十二月十九日本院宜蘭
簡易庭八十九年度宜勞簡字第二號第一審判決提起上訴，本院判決如左：
    主  文
原判決廢棄。
被上訴人在第一審簡易之訴駁回。
第一、二審訴訟費用由被上訴人負擔。
    事  實
甲、上訴人方面：
  一、聲明：如主文所示。
  二、陳述：除與原審判決書所載者相同茲予引用外，補稱：上訴人僅係作新營造有
      限公司之經理人，被上訴人非為上訴人所僱請，被上訴人應向長安企業社申領
      薪資。
  三、證據：援用原審之立證方法。並聲請傳訊證人乙○○。
乙、被上訴人丙○○、己○○、戊○○、甲○○方面：
  一、聲明：駁回上訴。
  二、陳述：除與原審判決書所載者相同茲予引用外，補稱：被上訴人確係為上訴人
      所僱請，亦即，被上訴人雖本為長安企業社所僱請，但嗣後因長安企業社退出
      承攬關係，被上訴人本不願再行工作，係因上訴人出面願以點工方式處理，被
      上訴人才繼續工作。
  三、證據：援用原審之立證方法。
    理  由
一、本件被上訴人起訴主張伊等原係長安企業社乙○○所僱請之工人，負責長安企業
    社承包丁○○所負責之宜蘭市○○路黎明國小從事興建教室泥作部分工程，嗣長
    安企業社因經營不善倒閉，無法繼續承作，上訴人為求工程早日完工，乃於民國
    （下同）八十九年二月間起對被上訴人表示其後以點工方式計算薪資，有來作的
    的均可向其領款。迄工程於八十九年四月間全部完工後，上訴人尚積欠被上訴人
    甲○○新台幣（下同）三萬七千八百元、被上訴人丙○○五萬零四百元、被上訴
    人己○○三萬零四百五十元、被上訴人戊○○二萬二千八百元之工資。為此提起
    本訴，以維權益。上訴人則以系爭工程為作新營造有限公司承包，伊係該公司之
    經理兼工地負責人。該工程之泥作工程部分已轉包給長安企業社乙○○，被上訴
    人本係長安企業社乙○○所僱請之工人，非上訴人所僱請，上訴人並未表示願負
    責給付工資等語置辯。
二、本件被上訴人主張彼等於八十九年二、三、四月間在宜蘭縣宜蘭市黎明國小受僱
    請施作泥水部分之工作，迄未領得應得工資十四萬一千四百五十元之事實，固為
    上訴人所不爭執，應值信實。本件爭執重點乃係上訴人是否為被上訴人之雇主。
三、就兩造所爭執兩造間是否有僱傭關係存在一節，被上訴人雖主張其原受長安企業
    社乙○○之僱請，嗣因長安企業社經營不善倒閉，其等本不願繼續施作該工程，
    係因上訴人為趕工而對其等承諾日後以點工方式計算工資，每日薪資二千一百元
    ，工資向上訴人領取，被上訴人始繼續工作完成系爭工程等情。惟已經上訴人所
    否認，並辯稱: 伊僅係作新營造有限公司之經理人兼工地負責人，而被上訴人原
    係長安企業社乙○○所僱請之工人等語。經查，被上訴人於八十九年二月以前，
    係長安企業社乙○○所僱傭工人之事實，為兩造所不爭執，並有領款收據附卷佐
    實。但長安企業社乙○○已於八十九年二月因經營不善而退出承攬系爭工程，此
    為被上訴人所明知，且被上訴人均稱彼等當時本不欲繼續承作，足見被上訴人自
    八十九年二月間起即非受僱於長安企業社，應無疑義。茲有疑義者為，於八十九
    年二月後，被上訴人係受僱於上訴人或作新營造有限公司。經查，宜蘭市黎明國
    小教室新建工程為作新營造有限公司所承攬，而上訴人係作新營造有限公司之經
    理兼工地主任之事實，有工程合約、律師事務所函影本各一件附卷足稽，則雖本
    件上訴人出面要約被上訴人繼續承作系爭泥作部分工程，應認其係以作新營造代
    理人地位為之；亦即，自被上訴人於八十九年二月後應係受僱於作新營造有限公
    司。雖證人蔡宗麟、蔡春平到庭結證工錢係上訴人給予，而上訴人有答應係點工
    計算工資云云，但法律關係當事人之確定，除依當事人意思表示文義解釋外，仍
    須探求當事人真意，以謀當事人間之利益得以平衡確定。查本件上訴人於系爭工
    程僅係作新營造有限公司之經理人兼工地負責人，並無由其自己給付工資之必要
    ，而其與作新營造有限公司間薪資給付轉交行為，本非第三人所能知悉，但上訴
    人為作新營造有限公工地負責人之事實，則為客觀所得辨認之事實。則難認為上
    訴人有何利益或理由，而有自為僱傭人而與被上訴人訂立僱傭契約之必要。是應
    認證人證詞，並不足以作為本院對兩造間確有僱傭關係存在之適當基礎，應屬不
    足採。
四、綜上所述，上訴人抗辯其非僱傭關係當事人，自屬可信。被上訴人均主張兩造間
    有僱傭關係，被上訴人甲○○據此請求三萬七千八百元、被上訴人丙○○據此請
    求五萬零四百元、被上訴人己○○據此請求三萬零四百五十元、被上訴人戊○○
    據此請求二萬二千八百元之工資，為無理由，不應准許。原審判命上訴人給付被
    上訴人甲○○三萬七千八百元、被上訴人丙○○五萬零四百元、被上訴人己○○
    三萬零四百五十元、被上訴人戊○○二萬二千八百元及均自八十九年七月十四日
    起至清償日止，按年息百分之五計算之利息，自有未洽。上訴意旨指摘原判決不
    當，求予廢棄改判，為有理由，自應由本院廢棄改判，如主文第二項所示。
五、據上論結，本件上訴為有理由，依民事訴訟法第四百三十六條之一第三項、第四
    百五十條、第七十八條，判決如主文。
中      華      民      國    九十      年      八      月     二十     日
                            臺灣宜蘭地方法院民事庭
~B審判長法官  周煙平
~B法      官  邱景芬
~B法      官  姜世明
右正本證明與原本無異。
本件不得上訴。
中      華      民      國    九十      年      八      月     二十四   日
~B法院書記官  廖文章


司法院資訊處製作；財團法人民間司法改革基金會備份。
